【裁判字號】    96,訴,435
【裁判日期】    970430
【裁判案由】    違反懲治走私條例等
【裁判全文】
臺灣基隆地方法院刑事判決               96年度訴字第435號
公  訴  人  臺灣基隆地方法院檢察署檢察官
被      告  甲○○
被      告  辛○○
被      告  戊○○
被      告  丙○○
上列四人共同
選任辯護人  林火炎律師
上列被告因違反懲治走私條例等案件，經檢察官提起公訴（95年
度偵字第5672、5715號），本院判決如下：
    主  文
甲○○、辛○○、戊○○、丙○○共同私運管制物品進口逾公告
數額，甲○○處有期徒刑壹年陸月，減為有期徒刑玖月；辛○○
、戊○○、丙○○各處有期徒刑壹年貳月，減為有期徒刑柒月。
扣案之雞魚貳拾公斤、赤宗拾捌公斤、蝦仁參拾肆公斤、白鯧貳
拾公斤、蝦米參萬零伍佰陸拾公斤均沒收。
甲○○、辛○○、戊○○、丙○○被訴違反台灣地區與大陸地區
人民關係條例部分均無罪。
    事  實
一、甲○○為野柳漁港籍「金漁春168號」（編號CT0-000000 號
    ）漁船船長，辛○○、戊○○、丙○○則分係「金漁春168
    號」輪機長及船員，渠等竟共同基於私運管制物品進口之犯
    意聯絡，於民國（下同）95年11月30日16時許，共同駕駛「
    金漁春168 號」漁船，率領未有違法性認識、由該船船主所
    聘僱之印尼籍船員SARODJI、SUTARNO（另由檢察官為不起訴
    處分），自台北縣萬里鄉萬里安檢站報關出海，在臺灣北部
    領海外之某處，自不詳船舶之不詳姓名人士接載已封箱完妥
    （不能證明係購自大陸漁船）之雞魚20 公斤、赤宗共99447
    公斤、白鯧共42340公斤、馬頭魚14421公斤、蝦仁34公斤、
    蝦米28530 公斤、2030公斤，未經許可逾公告數額之管制進
    口，屬海關進口稅則第三章所列物品之魚貨，已逾新台幣10
    萬元及重量1000公斤之管制數額，並共同將之搬運裝載於「
    金漁春168 號」漁船之船艙內，運送上開魚類抵返萬里漁港
    ，私運進口入境，欲販售圖利。嗣於95年12月11日14時30分
    許，在萬里漁港為警查獲，並當場扣得上開漁貨。
二、案經行政院海岸巡防署海洋巡防總隊第一（基隆）海巡隊報
    請臺灣基隆地方法院檢察署檢察官偵查起訴。
    理  由
甲、程序方面：
一、按被告以外之人於審判外之言詞或書面陳述，除法律有規定
    者外，不得作為證據；又被告以外之人於審判外之陳述，雖
    不符合同法第159條之1至第159條之4之規定，但經當事人於
    審判程序同意作為證據，法院審酌該言詞陳述或書面陳述作
    成時之情況，認為適當者，亦得為證據。當事人、代理人或
    辯護人於法院調查證據時，知有第159條第1項不得為證據之
    情形，而未於言詞辯論終結前聲明異議者，視為有前項之同
    意，刑事訴訟法第159條第1項及第159條之5分別定有明文。
    經查，本判決所引用之各該被告以外之人於審判外之陳述（
    包含書面陳述），雖屬傳聞證據，但除證人即印尼籍船員SA
    RODJI、SUTARNO於警詢之證述部分外，當事人於本院準備程
    序及審判期日中均表示同意作為證據方法而不予爭執，且迄
    至言詞辯論終結前亦未再聲明異議，本院審酌上開證據資料
    製作時之情況，尚無違法不當及證明力明顯過低之瑕疵，亦
    認為以之作為證據應屬適當，故揆諸前開規定，爰逕依刑事
    訴訟法第159條之5規定，認前揭證據資料均有證據能力。
二、證人即印尼籍船員SARODJI、SUTARNO於警詢向司法警察所為
    之證述，雖未經具結擔保，然其內容與其於檢察官偵訊中經
    具結後所為之證述內容相若，據此逆推，已可見供述者即證
    人SARODJI、SUTARNO應係本於真意始為警詢筆錄所載之供述
    ，兼之本案亦未見司法警察有何違法取供之情事，本院審酌
    其作成之情況，尚無違法不當及證明力明顯過低之瑕疵，應
    認為證人SARODJI、SUTARNO於警詢之證述有證據能力。
乙、實體方面：
一、訊據被告甲○○、辛○○、戊○○、丙○○固坦承為警在船
    上查獲已封箱完妥之魚貨品，惟矢口否認有何私運管制物品
    進口之犯行，俱辯稱：「金漁春168 號」漁船報關出海後，
    先於大陸平潭外海上接載20名大陸漁工，再行駛至北緯26度
    30 分、東經123度附近，由大陸漁工負責下網捕魚、蝦，並
    將捕得之魚分類、裝箱及冷凍，蝦則製作成蝦仁及蝦米，出
    海期間（扣除來回二天）共作業9 天，每天白天共下網捕魚
    ，晚上捕蝦，查獲的魚貨都是自己所捕獲，並沒有向大陸地
    區漁船買魚，且魚貨量並非如海巡隊移送書上所載等語。經
    查：
  (一)被告甲○○「金漁春168 號」漁船船長，與被告辛○○、戊○○、丙○○、印尼籍船員SARODJI、SUTARNO，於95年11月
    30日16時許，自臺北縣萬里鄉萬里安檢站報關出港後，於96
    年12月11日14時30分許返抵萬里漁港之事實，為被告等所不
    爭執，且與證人即印尼籍船員SARODJI、SUTARNO於警詢及偵
    查中證述情節相符，並有卷附之機漁船（含船員）進出港檢
    查表（見95年度偵字第5672號偵查卷第53頁）可證。
  (二)又查，本件查獲之魚貨計有雞魚20 公斤、赤宗共99447公斤
    、白鯧共42340公斤、馬頭魚14421公斤、蝦仁34公斤、蝦米
    28530 公斤、2030公斤等情，業據證人即行政院海岸巡防署
    海洋巡防總隊第一（基隆）海巡隊查獲人員陳品豐（原名庚○○）、己○○於本院審理時證述明確（詳本院97年4 月16
    日審判筆錄），並有船長自行冰存漁貨清單、行政院海岸巡
    防署海洋巡防總隊第一海巡隊查獲「金漁春168 號」漁船嫌
    疑貨品扣押單、出車單影本11張附卷可稽，雖被告甲○○提
    出台北漁產運銷股份有限公司拍賣計價單3 張，證明查獲之
    魚貨量非如移送書所載數量之龐大，惟被告提出之計價單3
    張，僅能證明有拍賣之事實，但無法證明所拍賣者即為查獲
    魚貨之全部，此部分書證，不能對被告作有利之認定。
  (三)再查，「金漁春168號」號漁船於案發後，經海巡隊隊員上
    船採證結果，發現揚網機有部分繡蝕至崩落的狀態，船上備
    用網具之沈子綱也嚴重繡蝕，2 件拖網的網具損耗程度嚴重
    ，有緝獲漁船走私漁產品判定諮詢電話傳真、採證照片在卷
    可參，又船上之打包機有二台，一台放在機艙裡面，一台放
    在甲板，放機艙的打包機未使用，放甲板的打包機則故障，
    切割機一台，因刀片斷裂打到馬達上齒輪，不能正常使用，
    拖網原有四件，一件不堪使用棄至海中，一件鋼索斷裂掉落
    海中不見，其餘二件未使用，乾燥機佈滿灰塵，開啟之門因
    繡蝕嚴重難以開啟，真空包裝機一台未使用等情，復據被告
    甲○○於警詢時供供陳在卷（見95年度偵字第5672號偵查卷
    第21─24頁）。再參以查獲之魚貨幾近20噸，均予以分類完
    畢，並於紙箱內排列整齊，蝦米共30560 公斤，亦已烘烤完
    成，蝦仁亦已去殼包裝完成，依據前述船上漁撈設備嚴重繡
    蝕耗損，加工設備又故障不能正常操作的情形下，被告等人
    竟於短短時間內捕獲高達20噸之魚貨，甚且將之分類、包裝
    、烘乾，顯與常理有悖。且捕獲之赤宗、石斑一般為釣具或
    籠具之漁獲物，拖網船雖可能會漁獲這些種類，但捕獲量一
    般而言只是少量，而該船出海9天扣除往返2天，剩餘7 天作
    業時間，捕獲赤宗99429公斤、石斑34362公斤，超出拖網漁
    船可捕獲該2 種魚種之正常作業漁獲量，而乾蝦米需經曝曬
    、烘乾加工完成再脫殼，冷凍蝦仁需急速冷凍加工，船上無
    此類設備條件等情，業據證人乙○○於本院審理時證述屬實
    （詳本院96年10月4 日審判筆錄），並有緝獲漁船走私漁產
    品判定諮詢電話傳真、行政院海岸巡防署海洋巡防總隊第一
    海巡隊96年3 月16日洋局一偵字第0960010649號函及所附財
    政部關稅總局函自明。是以，被告等上揭所辯，難以採信。
  (四)被告等雖辯稱：本案並無任何證據證明，查獲之魚貨係向大
    陸漁船所買乙節。惟查獲之魚貨，既非被告所捕獲，而被告
    自公海私運管制進口之物品入境，已與懲治走私條例第2 條
    第1 項之私運管制物品進口逾公告數額之要件相當，至於扣
    案魚貨是否向大陸漁船或其他之人所購、或「金漁春168 號
    」漁船是否進入大陸地區，則均無礙被告罪責之成立。
  (五)綜上所述，被告等所辯，均不足取，本案事證明確，應依法
    論科。
二、核被告甲○○、辛○○、戊○○、丙○○所為，均係犯懲治
    走私條例第2條第1項之私運管制物品進口逾公告數額罪。被
    告等利用未有違法性認識之印尼籍船員SARODJI、SUTARNO所
    為前開犯行（按印尼籍船員SARODJI、SUTARNO因欠缺違法性
    認識，經檢察官不起訴處分在案），為間接正犯。被告四人
    就本件犯行，有犯意聯絡及行為分擔，為共同正犯。爰審酌
    被告等私運魚貨進口，數量約20噸，數量非少，對國家關貿
    利益與社會經濟秩序所生之危害，且犯後仍否認犯行等一切
    情狀，各量處如主文所示之刑。另扣案如附表所示之魚貨，
    為被告犯罪所得之物，應依刑法第38條第1項第3款宣告沒收
    。又按中華民國96年罪犯減刑條例於中華民國96年7月4日總
    統華總一義字第09600083761號制定公布，並自96年7月16日
    施行，被告甲○○等上開所為合於減刑條件，依中華民國96
    年罪犯減刑條例第2條第1項第3 款規定，被告等所犯懲治走
    私條例第2條第1項之罪，各減如主文所示之刑。另扣案之雞
    魚20公斤、赤宗18公斤、蝦仁34公斤、白鯧20公斤、蝦米30
    560公斤，為被告等所有犯罪所得之物，應依刑法第38條第1
    項第3 款宣告收。至於赤宗99429公斤、石斑34362公斤、白
    鯧42320公斤、馬頭14421公斤，業經被告甲○○拍賣，無從
    宣告沒收。
丙、無罪部分：
一、公訴意旨另以：被告甲○○係「金漁春168 號」漁船船長，
    辛○○係輪機長，戊○○、丙○○均為船員，均明知中華民
    國船舶非經主管機關許可，不得航行至大陸地區，竟共同基
    於走私大陸物品進口之犯意聯絡，於民國95年11月30日16時
    許，甲○○駕駛「金漁春168 號」漁船，與辛○○、戊○○
    、丙○○，以出海作業捕漁為由，自臺北縣萬里鄉萬里安檢
    站報關出港，駛往中國大陸沿海，接駁載運來自中國大陸地
    區之雞魚20公斤、赤宗共99447公斤、白鯧共42340公斤、馬
    頭14421公斤、蝦仁34公斤、蝦米28530公斤、2030公斤，因
    認被告等均涉犯臺灣地區與大陸地區人民關係條例第80條第
    1項前段之罪嫌等語。
二、按犯罪事實應依證據認定之，無證據不得認定犯罪事實；不
    能證明被告犯罪者，應諭知無罪之判決，刑事訴訟法第154
    條第2項、第301條第1 項分別定有明文。次按事實之認定，
    應憑證據，如未能發現相當證據，或證據不足以證明，自不
    能以推測或擬制之方法，以為裁判基礎；又認定不利於被告
    之事實，須依積極證據，苟積極證據不足為不利於被告事實
    之認定時，即應為有利於被告之認定，更不必有何有利之證
    據（參見最高法院40年臺上字第86號及30年上字第816 號判
    例）。刑事訴訟上證明之資料，無論為直接證據或間接證據
    ，均須達於通常一般之人均不致於有所懷疑，而得確信為真
    實之程度，始得據為有罪之認定，若關於被告是否犯罪之證
    明未能達此程度，而有合理性懷疑之存在，致使無從形成有
    罪之確信，根據「罪證有疑、利於被告」之證據法則，即不
    得遽為不利被告之認定（最高法院76年度台上字第4986號判
    例意旨參照）。
三、公訴人認被告甲○○、辛○○、戊○○、丙○○均涉犯臺灣
    地區與大陸地區人民關係條例第80條第1 項之罪嫌，無非係
    以被告甲○○所有0000000000號行動電話於95年12月1 日之
    通聯紀錄為論據。
四、訊據被告等固均不否認有被告甲○○係「金漁春168 號」漁
    船船長，辛○○係輪機長，戊○○、丙○○均為船員，於95
    年11月30日16時許，由被告甲○○駕駛「金漁春168 號」漁
    船，與辛○○、戊○○、丙○○，以出海作業捕魚為由，自
    臺北縣萬里鄉萬里安檢站報關出港之事實，惟均堅決否認有
    違反中華民國船舶，非經主管機關許可，不得航行至大陸地
    區規定之犯行，均辯稱未航行至大陸地區云云。經查：
  (一)被告甲○○、辛○○、戊○○、丙○○被查獲之魚貨、蝦仁
    、蝦米，均非於臺灣沿海所捕獲，已如前述，自堪認係捕獲
    以外之方法所取得。而該被查獲之魚貨、蝦仁、蝦米，又均
    有相當之交易價值，衡情被告甲○○、辛○○、戊○○、丙○○應不可能無償取得，顯係渠等出海後所購得，亦堪以認
    定。惟我國漁民走私漁貨之型態，固常以航行船舶至大陸地
    區購買為常態，然亦不能排除於海上偶然交易或事先約定後
    於海上交易之可能性。因此，被告甲○○、辛○○、戊○○
    、丙○○等固不無可能係航行船舶至大陸地區購買被查獲之
    魚貨等物，但亦不能排除被告等係於海上偶然交易或事先約
    定後於海上交易之可能性。雖被告甲○○所有0000000000號
    行動電話於95年12月1 日17時20分12秒之通聯紀錄顯示基地
    台編號／位置為：CHNCT/國際漫遊話務：China Mobile，Ch
    ina ，惟被告甲○○於本院審理時供稱：當時船行駛至大陸
    平潭外海4、50 海浬接大陸漁工，手機一打開就被蓋台，並
    無接撥電話等語（詳本院96年10月4 日審判筆錄），並有繳
    費明細單乙紙可證，因此卷附通聯紀錄充其量只能證明被告
    駕駛之「金漁春168號」漁船於96年12月1日17時20分12秒時
    ，接近大陸沿海，然並無積極證據證明「金漁春168 號」漁
    船已航行至大陸地區。
  (二)按檢察官就被告犯罪事實，應負舉證責任，並指出證明之方
    法，刑事訴訟法第161條第1項定有明文。因此，檢察官對於
    起訴之犯罪事實，應負提出證據及說服之實質舉證責任。倘
    檢察官所提出之證據，不足為被告有罪之積極證明，或其闡
    明之證明方法，無從說服法院以形成被告有罪之心證，基於
    無罪推定之原則，自應為被告無罪判決。本件公訴人就此部
    分所提出之證據，尚有合理懷疑之存在，未達於通常一般人
    均不致於有所懷疑而得確信為真實之程度，自不足以說服本
    院形成對被告等此部分有罪之心證。此外，復查無其他積極
    證據足資證明被告等有何公訴人所指違反中華民國船舶非經
    主管機關許可，不得航行至大陸地區之犯行，渠等此部分之
    犯罪尚不能證明，自應為無罪之諭知。
據上論斷，應依刑事訴訟法第299條第1 項前段、第301條，懲治
走私條例第2條第1項、第11條，刑法第11條前段、第28條、第38
條第1項第3款，中華民國96年罪犯減刑條例第2條第1項第3 款、
第7條，判決如主文。
本案經檢察官丁○○到庭執行職務
中    華    民    國    97    年    4     月    30    日
                  刑事第四庭審判長法  官  齊  潔
                                  法  官  何怡穎
                                  法  官  王慧惠
以上正本證明與原本無異。
如不服本判決應於收受本判決後10日內向本院提出上訴書狀，其
未敘述上訴理由者，並得於提起上訴後10日內向本院補提理由書
狀（均須按他造當事人之人數附繕本）「切勿逕送上級法院」。
中    華    民    國    97    年    4     月    30    日
                            書 記 官  王月娥
附錄論罪法條
懲治走私條例第2條第1項
私運管制物品進口、出口逾公告數額者，處7年以下有期徒刑，
得併科新臺幣3百萬元以下罰金。


司法院資訊處製作；財團法人民間司法改革基金會備份。
